【裁判字號】    97,交聲,2753
【裁判日期】    980722
【裁判案由】    交管條例聲異
【裁判全文】
臺灣板橋地方法院交通事件裁定        97年度交聲字第2753號
原處分機關  交通部公路總局臺北區監理所
異  議  人
即受處分人  甲○○
上列異議人因違反道路交通管理處罰條例案件，對於交通部公路
總局臺北區監理所於民國97年9 月30日以北監營裁字第裁40-C00
000000號違反道路交通管理事件裁決書所為之處分，聲明異議，
本院裁定如下：
    主  文
異議駁回。
    理  由
一、異議意旨略以：異議人於民國97年8 月5 日下午2 時58分許
    ，駕駛車牌號碼K8R-595 號重型機車行經臺北縣新莊市○○
    路397 號前，經警攔停，以機車車牌往上翹起為由，認有違
    反道路交通管理處罰條例第12條第1 項第7 款開立舉發單。
    依道路交通安全規則第11條第1 項第3 款規定，機器腳踏車
    及拖車號牌每車一面，應正面懸掛於車輛後端之明顯適當位
    置，伊機車號牌雖些微上揚，然以一般常人目測，在客觀上
    尚未達到牌號無法辨識之程度，且中央警察大學錄取人員之
    體格錄取標準至少為160 公分以上，即警察及一般常人均可
    清晰看見，況過程中員警以蹲下離地約60公分之方式拍照取
    證，照片中牌號清晰可辨，顯然與臺北縣政府警察局新莊分
    局97年9 月8 日回函所指「已達不能辨識牌號程度」有相當
    大出入，爰依法聲明異議云云。
二、按汽車已領有號牌而未懸掛或不依指定位置懸掛者，處汽車
    所有人三千六百元以上一萬零八百元以下罰鍰，並禁止其行
    駛，且牌照吊銷之，道路交通管理處罰條例第12條第1 項第
    7 款及同條第2 項分別定有明文。次按汽車號牌懸掛位置，
    除原設有固定位置外，應依下列規定懸掛固定：三、機器腳
    踏車及拖車號牌每車一面，應正面懸掛於車輛後端之明顯適
    當位置；汽車號牌不得變造損毀、塗抹或粘貼其他材料、加
    裝邊框或霓虹燈、裝置旋轉架、顛倒懸掛或以安裝其他器具
    之方式使不能辨認其牌號，並不得以他物遮蔽，如有污穢，
    致不能辨認其牌號時，應洗刷清楚，道路交通安全規則第11
    條第1 項第3 款及同條第2 項亦有明文規定。
三、經查：
  (一)本件異議人即受處分人甲○○於97年8 月5 日下午2 時58分
    許，在臺北縣新莊市○○路397 號前，經警當場舉發其所有
    之車牌號碼K8R-595 號重型機車有「號牌不依指定位置懸掛
    」之違規，嗣異議人於97年8 月14日向交通部公路總局臺北
    區監理所提出申訴，經原舉發機關於97年9 月8 日以北縣警
    新交字第0970040492號函覆「本案據舉發員警陳述，於上述
    時地，發現K8R-595 號機車號牌高高翹起，遂予以攔停當場
    舉發，檢視採證照片顯示，該機車號牌確實架高翹起，已達
    不能辨識牌號程度，員警舉發並無違失」，嗣原處分機關於
    97年9 月30日以北監營裁字第裁40-C00000000號違反道路交
    通管理事件裁決書，依道路交通管理處罰條例第12條第1 項
    第7 款及同條第2 項之規定，裁處汽車所有人即異議人罰鍰
    新臺幣五千四百元，並牌照吊銷，異議人於同日收受該裁決
    書後，於97年10月13日提起聲明異議等情，有上開裁決書、
    交通部公路總局臺北區監理所送達證書、臺北縣政府警察局
    97年8 月5 日北縣警交字第C00000000 號舉發違反道路交通
    管理事件通知單等件影本，及採證照片三張附卷可稽。
  (二)異議人雖以前開情詞置辯，惟依卷附採證照片所示，上開違
    規K8R-595 號重型機車後端之號牌鎖點處，顯然是有加裝一
    向外延伸之鐵架，用以懸掛號牌，該鐵架用來鎖點的那一面
    有刻意向上揚起，揚起傾斜角度已超過45度，致機車後端之
    號牌亦揚起傾斜角度超過45度，明顯較一般機車上翹。按汽
    車號牌制度建立之緣由，非單純在貫徹主管機關之車籍管理
    ；其於交通違規或事故發生時，亦可便於相關單位發現違規
    或肇事之車輛駕駛人並予以究責，而具有辨識路上行駛中車
    輛之特定功效，對於道路交通安全之管理、維護，自屬重要
    ；故為加強主管機關對於道路交通管理之有效性，及利於其
    他用路人對於車輛之識別並藉此保障渠等之行車安全等目的
    ，立法者方以前揭規定課以汽車所有人必須依法懸掛汽車號
    牌之作為義務。而汽車所有人有無依前揭規定懸掛車牌，又
    以其是否按道路交通安全規則第11條所規定之將汽車號牌懸
    掛於車輛前後端之「明顯適當位置」並保持其「清晰明確無
    任何不能辨識牌號之情形」為斷。由是可知，機車號牌之懸
    掛，當非僅懸掛於機車後端為已足，尚須其懸掛之角度、幅
    度，於該車輛行進中可達令用路人易於辨識該牌號之程度時
    ，方符上揭規定意旨所指之「明顯適當位置」。依前所述，
    異議人將其上開機車之號牌懸掛於該車後端之鐵架上，號牌
    揚起傾斜角度超過45度，明顯較一般機車上翹，而此雖於車
    輛靜止狀態或可辨識其牌號，然於行進間，依正常平行目視
    之狀態，交通執勤員警及一般用路人均難以於通常視距之範
    圍內清楚辨識牌號，足見異議人機車號牌之懸掛方式，與前
    揭道路交通安全規則所規定「機器腳踏車號牌應正面懸掛於
    車輛後端之明顯適當位置」之要件不符，是異議人機車號牌
    確有未依指定位置懸掛之違規情形，洵堪認定，原處分機關
    據以援引前開規定，依違反道路交通管理事件統一裁罰基準
    表，裁處異議人即受處分人罰鍰新臺幣五千四百元，並牌照
    吊銷，於法並無違誤，本件異議為無理由，應予駁回。
據上論斷，應依道路交通管理處罰條例第87條第2 項，道路交通
案件處理辦法第19條，裁定如主文。
中    華    民    國    98    年    7     月    22    日
                        交通法庭  法  官  戴嘉清
以上正本證明與原本無異。
如不服本裁定應於送達後5 日內向本院提出抗告狀。
                                  書記官  廖貞音
中    華    民    國    98    年    7     月    22    日


司法院資訊處製作；財團法人民間司法改革基金會備份。
